臺灣高等法院臺南分院刑事判決
110年度侵上訴字第308號
上  訴  人  
即  被  告  許慶章


指定辯護人  本院公設辯護人 簡松柏  
上列上訴人因妨害性自主案件，不服臺灣臺南地方法院109年度
侵訴字第57號中華民國110年1月6日第一審判決（起訴案號：臺
灣臺南地方檢察署108年度偵字第19620號），提起上訴，本院判
決如下：
    主  文
原判決撤銷。
甲○○犯強制性交罪，處有期徒刑貳年。緩刑肆年，並應自民國11
0年6月12日起至民國112年5月12日止，按月於每月12日前各給付
被害人AC000-A108201新臺幣壹萬元，及於民國112年6月12日前
給付被害人AC000-A108201新臺幣貳仟元，上開款項如有一期未
履行，尚未到期部分視為全部到期。
    事  實
一、甲○○與代號AC000-A108201號成年女子（真實姓名年籍均詳
    卷，以下稱A女）自民國108年初起交往成為男女朋友，嗣後
    A女提議分手，因交往期間甲○○積欠A女新臺幣(下同)8萬元
    ，A女嗣後多次託辭向甲○○催討，甲○○乃於108年10月16日凌
    晨2時46分許，使用通訊軟體MESSENGER聯繫A女，以要給A女
    錢為由，邀約A女前往臺南市○○區○○路0段000巷00弄00號3樓
    甲○○當時租屋處，經A女應允後，於同日上午11時許抵達上
    址，A女收受甲○○交付之2千元後原擬離開，甲○○出言挽留希
    望與A女復合，遭A女拒絕後，甲○○竟基於強制性交之犯意，
    依恃其體格優勢不顧A女無意繼續與其交往，並以哭泣及言
    詞拒絕「不要」等方式，表達不願與被告發生性交行為之意
    願，仍抓住A女雙手、掐A女脖子等強暴方式，及以「再哭就
    讓妳死」等語恫嚇A女之脅迫方式，將A女壓制於床上，親吻
    A女臉部、胸部、身體等部位，並強行脫下A女所穿內褲及絲
    襪，再以其陰莖插入A女陰道抽動後射精之方式，違反A女意
    願對A女為性交行為1次得逞，過程中並因對A女施以不法腕
    力而造成A女受有「右臉擦挫傷」等傷害。
二、案經A女訴由臺南市政府警察局第三分局移送臺灣臺南地方
    檢察署檢察官偵查起訴。
    理  由
一、按因職務或業務知悉或持有性侵害被害人姓名、出生年月日
    、住居所及其他足資識別其身分之資料者，除法律另有規定
    外，應予保密。行政機關、司法機關及軍法機關所製作必須
    公示之文書，不得揭露被害人之姓名、出生年月日、住居所
    及其他足資識別被害人身分之資訊，性侵害犯罪防治法第12
    條第1項、第2項定有明文。是本件判決書犯罪事實欄及理由
    欄內，關於告訴人A女、A女友人即證人B男均僅記載代號（
    其等真實姓名、年籍均詳卷），合先敘明。　
二、按被告以外之人於審判外之陳述，雖不符刑事訴訟法第159
    條之1至第159條之4規定得為證據之情形，而經當事人於審
    判程序同意作為證據，法院審酌該言詞陳述或書面陳述作成
    時之情況，認為適當者，亦得為證據，刑事訴訟法第159條
    之5第1項定有明文。又刑事訴訟法第159條之5立法意旨，在
    於確認當事人對於傳聞證據有處分權，得放棄反對詰問權，
    同意或擬制同意傳聞證據可作為證據，屬於證據傳聞性之解
    除行為，如法院認為適當，不論該傳聞證據是否具備刑事訴
    訟法第159條之1至第159條之4所定情形，均容許作為證據，
    不以未具備刑事訴訟法第159條之1至第159條之4所定情形為
    前提。查本判決所引用之下列供述證據暨其他書證、物證，
    檢察官、被告甲○○及其辯護人於本院審理時，均同意作為本
    案證據（見本院卷第113頁），且於本院逐一提示後，迄於
    言詞辯論終結前亦未聲明異議，本院審酌上開證據資料製作
    時之情況，尚無違法不當及證明力明顯過低之瑕疵，認以之
    作為證據應屬適當，而有證據能力。
三、上揭事實，業據被告於警詢、偵訊及原審審理時，坦承有於
    案發時、地與A女為性交行為，且於本院審理時對於前開犯
    行坦承不諱(見警卷第2至7頁；偵卷第17至19頁；原審卷第6
    3頁、第71頁、第73至74頁、第172頁、第178至184頁；本院
    卷第66頁、第112頁、第122頁)，並據A女、證人B男於警詢
    、原審審理時證述明確(見警卷第9至13頁、第15至17頁、第
    20頁；原審卷第146至156頁、第157至188頁)，復有通訊軟
    體Line、臉書被告之首頁截圖、被告與A女間以通訊軟體MES
    SENGER、簡訊對話紀錄截圖、A女與證人B男間LINE對話紀錄
    截圖、國立○○○○○○○○○醫院受理疑似性侵害事件驗傷診斷書
    、A女右臉頰受傷照片、A女及被告所繪被告租處房間位置圖
    、內政部警政署刑事警察局108年12月24日刑生字第1088021
    078號鑑定書、性侵害犯罪事件通報表、性侵害案件被害人
    調查表、性侵害案件驗證同意書、疑似性侵害案件證物採集
    單等在卷可稽(見警卷第25至31頁、第37至38頁及證物袋內
    ；偵卷第27至29頁；原審卷第107至112頁、第113至118頁)
    。被告自白核與其他客觀證據相符，堪以採取。本件事證明
    確，被告犯行洵堪認定，自應依法論科。
四、論罪科刑之理由：
㈠、被告以強暴、脅迫方法違反A女意願而對其為性交行為，核其
    所為，係犯刑法第221條第1項之強制性交罪。被告於強制性
    交行為前，親吻A女臉、身體、胸部等處之猥褻行為，乃其
    實施強制性交之前階段行為，為強制性交行為所吸收，不另
    論罪。又犯強制性交罪另傷害被害人及剝奪該被害人行動自
    由時，是否於強制性交罪外另成立傷害罪、妨害自由罪，須
    就犯罪行為實行經過全部情形加以觀察。除該傷害、妨害自
    由行為已可認為係犯強制性交罪施「強暴」行為一部者外，
    非強制性交罪所當然包括，仍應另負傷害、妨害自由罪責。
    再強制性交罪固包含剝奪人行動自由等妨害自由性質，然此
    乃指著手強制性交行為後，至強制性交行為完畢前之強制性
    交行為本身而言。是A女案發時收受被告交付之金錢後欲離
    開被告租屋處，為被告拉住雙手、掐住頸部及言語恫嚇阻止
    其離去，將之壓制在床，且在控制A女行動以遂行其強制性
    交犯行過程中，造成A女臉頰受傷，其剝奪A女行動自由及使
    A女受傷之行為，均為著手實行強制性交後至強制性交行為
    完畢前之「強制性交行為本身」，應屬被告犯強制性交罪施
    「強暴」行為之一部，依上揭說明，此部分行為應為其強制
    性交行為所吸收，亦不另論罪。
㈡、按刑事審判旨在實現刑罰權之分配的正義，故法院對有罪被
    告之科刑，應符合罪刑相當之原則，使輕重得宜，罰當其罪
    ，以契合社會之法律感情，故刑法第57條明定科刑時應審酌
    一切情狀，尤應注意該條所列10款事項以為科刑輕重之標準
    ，並於同法第59條賦予法院以裁量權，如認犯罪之情狀可憫
    恕，認科以最低度刑仍嫌過重者，得酌量減輕其刑，俾使法
    院就個案之量刑，能斟酌至當。是該條所謂犯罪之情狀，乃
    泛指與犯罪相關之各種情狀，自亦包含同法第57條所定10款
    量刑斟酌之事項，亦即該2法條所稱之情狀，並非有截然不
    同之領域。又94年2月2日修正公布，95年7月1日施行之刑法
    第59條修正立法理由稱：「本條所謂『犯罪之情狀可憫恕』，
    自係指裁判者審酌第57條各款所列事項以及其他一切與犯罪
    有關之情狀之結果」等語，亦同此旨趣。從而，審判法院此
    項自由裁量職權之行使，倘無明顯濫權或失當，應予尊重，
    最高法院105年度台上字第853號判決意旨亦持相同見解。被
    告所犯刑法第221條第1項之強制性交罪，法定刑為「3年以
    上10年以下有期徒刑」，A女與被告原係男女朋友，參以卷
    附被告與A女間以MESSENGER對話之紀錄，顯示雙方於本件案
    發前，仍持續就一般生活瑣事對話，自二人對話內容，明顯
    可看出被告一再試圖討好A女、關心A女之生活狀況，可見A
    女先前固曾向被告表明分手之意，然因其出借被告之款項尚
    未獲償，不願與被告決裂，對於被告噓寒問暖仍會有所回應
    ，被告因而對於雙方關係之修復仍存有期待，加之被告與A
    女交往期間曾有親密關係，案發當天被告要求A女與其復合
    ，為A女拒絕，被告因而惱怒，以前述方式違反A女意願對之
    為強制性交犯行，實屬未充分尊重女性性自主權之行為，然
    衡諸被告顯係因一時憤怒，且對於男女朋友分手後身分之轉
    換未能妥善調適，此等犯罪之手段、情節尚與一般對於陌生
    女子隨機犯案，不顧被害人拒絕或哀求而持續施以更激烈之
    強暴、脅迫手段之情狀尚屬有別；再者，被告於本院審理時
    業與A女調解成立，並已先給付A女新臺幣(下同)8,000元，
    承諾餘款分期給付，獲A女同意，並表明不再追究被告責任
    、願意原諒被告，同意法院宣告被告緩刑，有本院調解筆錄
    在卷可參，堪認被告已取得A女之宥恕。是本院審酌被告未
    能控制己身情緒與慾念，率為本件犯行，固不可取，然就其
    所犯為3年以上有期徒刑，縱予量處最低度刑即3年有期徒刑
    ，仍有情輕法重之憾，不免過苛，爰依刑法第59條之規定酌
    減其刑。至於檢察官表示刑法第59條規定犯罪情狀顯可憫恕
    之要件，係指犯罪當時情狀顯可憫恕，被告在上訴審與A女
    和解且獲A女原諒，僅符合刑法第57條犯後態度良好，不得
    適用刑法第59條規定酌減其刑等語，惟依前開說明，刑法第
    59條規定犯罪之情狀可憫恕者，得酌量減輕其刑，其所謂「
    犯罪之情狀」，與同法第57條規定科刑時應審酌之一切情狀
    ，並非有截然不同之領域，於裁判上酌減其刑時，仍應就犯
    罪一切情狀（包括第57條所列舉之10款事項），予以全盤考
    量，審酌其犯罪有無可憫恕之事由，如宣告法定低度刑，是
    否猶嫌過重等等，以為判斷，故被告與A女雖係案發後方調
    解成立，並獲A女原諒，仍非不得適用刑法第59條規定酌量
    減輕其刑，檢察官上開主張，顯有未洽。
五、撤銷改判之理由:
㈠、原審以被告犯強制性交罪事證明確，予以論罪科刑，固非無
    見。惟查，被告於本院審理時，業已就其犯行坦承不諱，並
    與A女調解成立，A女同意不再追究、願意給予被告緩刑之機
    會，如前所述，是被告之犯行雖對於A女造成一定程度之傷
    害，然被告上訴後於本院審理時業已坦承犯行，及其犯罪之
    情狀、犯罪後之態度、積極對於A女彌補所受損失等情，確
    有情輕法重，縱科以最低度刑，猶嫌過重，而應依刑法第59
    條之規定酌減其刑之適用，原審未及審酌被告上訴後認罪及
    同意賠償A女之量刑有利因素，復未依刑法第59條規定減輕
    其刑，容有未洽。被告提起上訴，主張原審判決未及斟酌上
    情，予以酌減其刑，為有理由，原審判決即屬無可維持，應
    由本院予以撤銷改判，以期適法。
㈡、本院審酌被告與A女原為男女朋友，於A女要求分手，仍不願
    放手，多次要求復合，並於案發時提議復合遭A女拒絕，未
    能妥適調整情緒轉換身分，竟惱羞成怒，並為滿足己身慾念
    ，違反A女意願而對A女為強制性交行為，所為戕害A女之身
    心健康及其性自主決定權，造成A女身心受創，殊值非難，
    然被告並無前科，有臺灣高等法院被告前案紀錄表存卷可憑
    ，素行尚佳，於本院審理時終能面對己身錯誤，坦認犯行，
    並與A女調解成立，賠償A女之損害，犯後態度尚可，已知錯
    並盡力彌補A女，A女於調解筆錄中表明同意原諒被告，及陳
    稱科刑部分尊重法院判決，暨被告自陳為二專畢業，智識程
    度不低，未婚，亦無子女，與父親、胞弟及胞姊同住，擔任
    粗工，日薪約1,000元等一切情狀，量處有期徒刑2年。
㈢、被告未曾因故意犯罪，受有期徒刑以上刑之宣告，有臺灣高
    等法院被告前案紀錄表在卷可按，在A女不願繼續交往情形
    下，未能理性處理自身感情問題，一時衝動遷怒A女，而對A
    女為強制性交行為，雖不可取，然其因一時失慮，致罹刑典
    ，犯後已知所悔悟，坦承犯行，並與A女調解成立，同意賠
    償A女25萬元，並已先給付8,000元，A女同意餘款由被告分
    期給付，本院認被告經此次刑之宣告，應知所警惕，信無再
    犯之虞，酌以A女於調解筆錄中已表明，願意給予被告附條
    件緩刑之宣告，因認被告受宣告之刑，以暫不執行為適當，
    爰依刑法第74條第1項第1款規定，諭知緩刑4年，且為督促
    被告確實履行與告訴人間之調解條件，併依刑法第74條第2
    項第3款規定，為附負擔之緩刑宣告，就餘款242,000元命被
    告應依其與A女間之調解條件，自110年6月起至112年5月止
    ，按月於每月12日前給付1萬元予A女，其餘2,000元則於112
    年6月12日前給付完畢，如有一期未履行，未到期之款項視
    為全部到期，被告倘不履行此一負擔，情節重大足認前開緩
    刑難收其效，而有執行刑罰必要者，檢察官得依A女之請求
    ，按刑法第75條之1第1項第4款規定，向法院聲請撤銷緩刑
    之宣告，併此敘明。　　　　
六、依刑事訴訟法第369條第1項前段、第364條、第299條第1項
    前段，刑法第221條第1項、第59條、第74條第1項第1款、第
    2項第3款，判決如主文。　　
本案經檢察官陳昆廷提起公訴，檢察官趙中岳到庭執行職務。
中　　華　　民　　國　　110 　年　　5 　　月　　26　　日
                  刑事第六庭    審判長法　官  張瑛宗
                                      法　官  林逸梅
                                      法　官  李秋瑩
以上正本證明與原本無異。
如不服本判決應於收受送達後20日內向本院提出上訴書狀，其未
敘述上訴理由者，並得於提起上訴後20日內向本院補提理由書（
均須按他造當事人之人數附繕本）「切勿逕送上級法院」。
　　　　　　　　　　　　　　　　　　　書記官  劉紀君
中　　華　　民　　國　　110 　年　　5 　　月　　26　　日
附錄本案論罪科刑法條全文
中華民國刑法第221條
（強制性交罪）
對於男女以強暴、脅迫、恐嚇、催眠術或其他違反其意願之方法
而為性交者，處3年以上10年以下有期徒刑。
前項之未遂犯罰之。